【裁判字號】    97,簡,536
【裁判日期】    971224
【裁判案由】    漁業法
【裁判全文】
臺北高等行政法院判決
                                       97年度簡字第536號
原      告  甲○○
被      告  臺北縣政府
代  表  人  乙○○(縣長)
上列當事人間因漁業法事件，原告不服行政院農業委員會中華民
國97年8月4日農訴字第0970129269號訴願決定，提起行政訴訟。
本院判決如下：
    主  文
原告之訴駁回。
訴訟費用由原告負擔。
    事  實  及  理  由
一、本件原告因不服被告裁處罰鍰新台幣( 下同)3萬元之處分，
    而提起本件撤銷訴訟，因其爭執之罰鍰金額未逾20萬元，依
    行政訴訟法第229 條第1 項第2 款、第2 項規定及司法院92
    年9 月17日(92)院台廳行一字第23681 號令，應適用簡易訴
    訟程序，爰不經言詞辯論，逕為判決，合先敘明。
二、事實概要：原告未經核准，於97年4 月8 日8 時許，擅自進
    入被告公告封溪護漁之平溪鄉區○○村禁漁區內
    釣魚，經台北縣警察局瑞芳分局東勢格派出所員警查獲，移
    送被告審理結果，以原告違反漁業法第44條第4 款規定，依
    同法第65條第5 款規定，以97年4 月25日北府農林字第0970
    262047號函( 下稱原處分) 處原告3 萬元罰鍰。原告不服，
    提起訴願經決定駁回後，遂提起本件行政訴訟。
三、原告起訴主張：
    (一)按最高法院30年上字第684 號刑事判例「刑法第25條所謂
      已著手於犯罪行為之實行，係指對於構成犯罪要件之行為
      ，已開始實行者而言，若於著手此項要件行為以前之準備
      行動，係屬預備行為，除法文有處罰預備犯之明文，應依
      法處罰外，不能遽以未遂犯罪論擬。」查原告根本未下魚
      竿，事實呈現一條魚也沒摸到，依前揭判例解釋，僅不過
      為預備行為，稽諸漁業法第44條並無處罰預備犯之明文，
      自不能遽以未遂犯罪論擬。被告不察前情，竟皂白不分逕
      認違反禁制事項，殊屬違誤。
    (二)復查，平溪鄉竿蓁林溪一帶之現場並無禁止釣魚之警示標
      誌，身為外縣市人民事實上既然不可能知悉公告禁止事項
      ，被告又如何閉門造車，強人所難耶？案經原告事後至遠
      端之轉彎入口，但見已佈滿鐵銹之標誌，且字跡不清令百
      姓無從辨識，此無異設局故入人罪，昭昭顯然。再者，原
      告之行為並非故意，業經被告肯認，依最高法院89年度台
      上字第2373號刑事判決見解，就實體法上僅處罰故意而不
      處罰過失行為，至為灼明。又原告之預備行為及無魚獲事
      實（未遂），就法而論，尚缺乏確切之積極證據足以證明
      原告行為本身成立犯罪，基於證據裁判主義及無辜推定原
      則，本件自應諭知不罰，至臻明確。故請求判決撤銷訴願
      決定及原處分等語。
四、被告則以：
    (一)查台北縣平溪鄉「竿蓁林溪區段」係經被告93年12月14日
      北府農林字第093008040461號公告，自94年2月1日起全面
      嚴禁以任何方式採捕水產動植物（含垂釣、撈魚、撈蝦、
      手拋網、網漁、徒手捕捉、射魚等），並已於該區段標示
      告示牌，且被告亦於案發前業將相關資訊置於「台北縣政
      府資訊服務站」網站之「農業局」首頁「生活休閒」－「
      自然保育」－「台北縣境內封溪護漁溪區段暨禁止事項」
      內容中，以供社會大眾上網瀏覽、查閱，先予敘明。
    (二)又查，通往「竿蓁林溪區段○路口處即有一座明顯禁漁告
      示牌，違規垂釣地點附近告示牌亦非其所稱佈滿鐵銹之標
      誌，且字跡不清令百姓無從辨識，為避免民眾觸法遭罰，
      該區段○路皆設有禁漁告示牌周知、警示遊客及民眾，原
      告雖無漁獲，但垂釣行為已明確違前揭公告規定。原告雖
      援引最高法院89年度台上字第2373號刑事裁判，謂「就實
      體法上僅處罰故意不處罰過失行為」云云。惟該案係屬個
      案判決，當非原處分之依據；另揆諸行政罰法第7 條規定
      ，被告依法處分，並無違誤等語置辯。並請求判決駁回原
      告之訴。
五、經查：
    (一)按漁業法第44條第4 款規定：「主管機關為資源管理及漁
      業結構調整，得以公告規定下列事項……4.漁區、漁期之
      限制或禁止。」第65條第5 款規定：「有下列情形之一者
      ，處新台幣3 萬元以上15萬元以下罰鍰…5.違反第44條第
      4 款至第9 款規定之一者。」又台北縣政府為資源管理及
      漁業結構調整，就台北縣平溪鄉東勢村竿蓁林溪及其支流
      ，實施封溪禁漁保育措施，封溪時間自94年2 月1 日起，
      嚴禁以任何方式採捕水產動物（含垂釣、撈蝦、徒手捕捉
      等），業於93年12月14日以北府農林字第093008040461號
      函公告在案。準此，台北縣平溪鄉東勢村竿蓁林溪及其支
      流，業經主管機關公告自94年2 月1 日起，嚴禁以任何方
      式採捕水產動物，行為人如在前開禁漁區內從事垂釣行為
      ，即構成違反漁業法第44條第4 款規之違章行為，應依同
      法第65 條 第5 款規定予以處罰，並不以行為人獲得漁獲
      為其要件，合先敘明。
    (二)查原告未經核准，於97年4 月8 日8 時許，擅自進入被告
      公告封溪護漁之台北縣平溪鄉區○○村禁漁區
      內釣魚，為警當場查獲等情，為原告所不爭，並有調查筆
      錄及現場違規照片附原處分卷可稽，事證明確。故被告以
      原告違反漁業法第44條第4 款規定，依同法第65條第5 款
      規定，以原處分處原告3 萬元罰鍰，於法並無不合。原告
      執其尚未釣得漁獲，主張不構成漁業法第44條第4 款規定
      之處罰事由云云，顯係誤解該規定意旨，並無足採。
    (三)又按，行政罰法第7 條規定：「違反行政法上義務之行為
      非出於故意或過失者，不予處罰。」查被告前開封溪護漁
      公告除將相關資訊置於該府網站農業局首頁「生活休閒」
      之「自然保育」─「台北縣境內封溪護漁區段暨禁止事項
      」中供大眾查閱，並已於該區段○○○○道路、出入口、
      橋樑等明顯位置設有禁漁告示牌，足見被告已善盡告知義
      務，此有現場照片附原處分卷可參，原告辯稱現場並無禁
      止釣魚之警示標誌云云，顯與事實不符。原告疏未發現被
      告所設置之前揭告示牌，致應注意而未注意，雖非故意，
      亦難謂無過失，依前揭行政罰法第7 條規定，自應處罰。
      原告以其非故意，主張不應處罰云云，亦非有據。
六、綜上所述，原告之主張，均無足採。原處分於法並無違誤，
    訴願決定予以維持，亦無不合，原告仍執前詞，訴請撤銷，
    為無理由，應予駁回。
據上論結，本件原告之訴為無理由，爰依行政訴訟法第233條第1
項、第98條第1項前段，判決如主文。
中    華    民    國    97    年    12    月   24     日
                    臺北高等行政法院第二庭
                                    法  官  蕭惠芳
上為正本係照原本作成。
本件以訴訟事件所涉及之法律見解具有原則性者為限，始得於本
判決送達後20日內向本院提出上訴狀並表明上訴理由，如已於本
判決宣示後送達前提起上訴者，應於判決送達後20日內補具上訴
理由（均按他造人數附繕本），且經最高行政法院許可後方得上
訴。
中    華    民    國    97    年    12    月   24     日
                                    書記官   李淑貞


司法院資訊處製作；財團法人民間司法改革基金會備份。
